【裁判字號】    94,上訴,3901
【裁判日期】    951128
【裁判案由】    毒品危害防制條例
【裁判全文】
臺灣高等法院刑事判決                94年度上訴字第3901號
上  訴  人  臺灣板橋地方法院檢察署檢察官
被      告  甲○○
選任辯護人  邱朝象律師
上列上訴人因被告違反毒品危害防制條例案件，不服臺灣板橋地
方法院九十三年度訴字第二二六一號，中華民國九十四年十月二
十七日第一審判決（起訴案號：臺灣板橋地方法院檢察署九十三
年度偵字第一七０一０號），提起上訴，本院判決如下：
    主  文
原判決撤銷。
甲○○意圖販賣而持有第二級毒品，累犯，處有期徒刑伍年陸月
；扣案如附表（壹）所示之第二級毒品甲基安非他命，沒收銷燬
之。
    事  實
一、甲○○於民國八十五年間因違反肅清煙毒條例、麻醉藥品管
    理條例案件，經本院以八十五年度上訴字第五０五六號判處
    有期徒刑三年二月（煙毒）、四月（麻藥），應執行有期徒
    刑三年五月確定，於八十七年十一月二十六日縮短刑期假釋
    出監，於八十九年九月十五日假釋縮刑期滿執行完畢，未逾
    五年（於本案構成累犯）。復於九十年間因販賣第二級毒品
    等案件，經臺灣臺北地方法院以九十年度重訴字第九號判處
    有期徒刑四年（持有第一級毒品）、八年六月（販賣第二級
    毒品）、八月（持有第二級毒品），定應執行有期徒刑十二
    年十月；除持有第二級毒品外，其餘部分經上訴後由本院以
    九十二年度上訴字第三六九一號判處有期徒刑八年六月（販
    賣第二級毒品）、四年（持有第一級毒品），仍不知悔改。
二、其明知毒品危害防制條例業經總統於八十七年五月二十日以
    華總（一）字第八七０００九九八六０號令修正公布，於同
    年五月二十二日生效，依該條例第二條第二項第二款之規定
    ，將安非他命列為第二級毒品管理，不得非法持有及施用，
    並於九十二年六月六日再經立法院修正通過，於同年七月九
    日經總統令公布修正全文，於九十三年一月九日施行生效，
    仍為相同之規定。詎其竟於九十三年十月十九日下午七時許
    ，在臺北縣三重市○○○路三十四巷十二號四樓住處內，向
    不詳真實姓名綽號「長腳」之成年男子，以新台幣（下同）
    五十二萬元之價格購入如附表（壹）所示之第二級毒品甲基
    安非他命（起訴書略載為安非他命，即鑑定書上所列Ａ、Ｂ
    部分，其中Ａ部分一大包上貼標籤一千公克，Ｂ部分分六小
    包，上貼標籤三十六．六公克、三十六．一公克、三十六．
    八公克、三十六．七公克、三十六．七公克、三十六．六公
    克），並基於販賣意圖在上址四樓住處非法持有該批安非他
    命。嗣於同年月二十一日晚上八時十五分許，在上址與友人
    何憲忠、張正興、蔡建中及江朝生（以上四人均另案審理）
    同為警查獲，並扣得甲○○意圖販賣而持有如附表（壹）所
    示之安非他命Ａ一大包、Ｂ六小包，及江朝生所持有如附表
    （貳）所示之安非他命Ｃ二小包（即扣押物品清單上載二．
    五公克部分，以上Ａ、Ｂ、Ｃ部分經刑事警察局鑑驗計算合
    計毛重應為一千二百四十二．九八公克、淨重一千二百零三
    ．六二公克，取樣０．一三公克檢驗用罄，餘淨重一千二百
    零三．四九公克），甲○○所有之磅秤一支，及在上址五樓
    扣得不詳人士之分裝袋一包。
三、案經行政院海岸巡防署臺北機動查緝隊報請臺灣板橋地方法
    院檢察署檢察官偵查起訴。
    理  由
壹、證據能力部分
一、被告在審判外之陳述筆錄：
    按被告之自白，非出於強暴、脅迫、利誘、詐欺、疲勞訊問
    、違法羈押或其他不正之方法，且與事實相符者，得為證據
    。被告陳述其自白係出於不正之方法者，應先於其他事證而
    為調查。該自白如係經檢察官提出者，法院應命檢察官就自
    白之出於自由意志指出證明之方法，刑事訴訟法第一百五十
    六條第一項、第三項分別定有明文。本案被告、辯護人於審
    判期日對於公訴檢察官提出其警詢及偵查訊問筆錄之證據能
    力均不爭執，本院亦查無明顯事證足證檢警機關於製作該等
    筆錄時，有對被告施以不正方法之情事，是被告審判外之陳
    述係出於任意性，當可認定具有證據能力。
二、被告以外之人於審判外之陳述筆錄：
    按被告以外之人於審判外之言詞或書面陳述，除法律有規定
    者外，不得作為證據；又被告以外之人於審判外之陳述，雖
    不符合同法第一百五十九條之一至第一百五十九條之四之規
    定，但經當事人於審判程序同意作為證據，法院審酌該言詞
    陳述或書面陳述作成時之情況，認為適當者，亦得為證據。
    當事人、代理人或辯護人於法院調查證據時，知有第一百五
    十九條第一項不得為證據之情形，而未於言詞辯論終結前聲
    明異議者，視為有前項之同意，刑事訴訟法第一百五十九條
    第一項及第一百五十九條之五分別定有明文。經查，本判決
    下列所引用各該被告以外之人於審判外之陳述（包含書面陳
    述），檢察官及被告、辯護人於本院準備程序及審判期日中
    均明示同意此部分證據有證據能力，且迄至言詞辯論終結前
    亦未撤回前開同意，本院審酌上開證據資料製作時之情況，
    尚無違法不當及證明力明顯過低之瑕疵，亦認為以之作為證
    據應屬適當，故揆諸前開規定，爰依刑事訴訟法第一百五十
    九條之五規定，認前揭證據資料均有證據能力，合先敘明。
貳、實體方面：
一、訊據被告甲○○固坦承於上揭時地持有如附表（壹）所示甲
    基安非他命為警查獲之事實不諱，但矢口否認係基於販賣之
    意圖而持有，辯稱：伊有施用安非他命之惡習，平均一日用
    量達十公克左右，故購買大量之安非他命供己施用，並無販
    賣之意圖云云。惟被告究係基於何種意圖而持有甲基安非他
    命，係屬其內心之意思，若被告堅不吐實，非不得由外部客
    觀呈現之事實予以判斷。本院查：
    （一）被告在警詢時供稱：扣案甲基安非他命係為自己施用
          （警卷第五十二頁反面參照）；嗣於偵查中改稱：伊
          係與朋友合資購買（偵卷第四頁參照）；於原審審理
          時先供稱：係與綽號「鳥拍」、「咪董」之友人合買
          ，該二人各出十七萬元，當天已見過毒品，但未取走
          （原審卷第二十頁參照）；嗣改稱：所扣甲基安非他
          命均係伊一人所購，與其他二人無關云云（原審卷第
          五十頁參照）；其前後所辯各節反覆不一，相互矛盾
          ，其是否僅供自己單純施用而持有毒品，毫無販賣之
          意圖，已難採信。
    （二）本件扣案如附表（壹）所示Ａ、Ｂ之毒品安非他命，
          係被告以五十二萬元之代價向不詳真實姓名綽號「長
          腳」之成年男子購入，因警方將當日所查獲之毒品連
          同江朝生扣案部分一併送驗，未再個別秤重，但可特
          定其中鑑定書上所列Ａ、Ｂ部分，Ａ部分一大包上貼
          標籤一千公克，Ｂ部分另分裝六小包，上貼標籤三十
          六．六公克、三十六．一公克、三十六．八公克、三
          十六．七公克、三十六．七公克、三十六．六公克，
          係自被告處所扣得，確係被告所持有之毒品，業據被
          告在警詢、偵查、原審及本院審理中供承不諱，核與
          證人即查獲本案之警員李光雄、黃雍翔在原審證述上
          開扣案毒品甲基安非他命係在被告房間內查獲之情節
          相符（原審卷第一二九頁、第一三二頁參照），自屬
          實在。
    （三）扣案之前揭毒品經送內政部警政署刑事警察局鑑驗結
          果，其中鑑定書所示編號Ａ一大包、Ｂ六小包部分之
          白色結晶物（即附表壹部分），係自被告處所扣得，
          此經原審於九十四年八月十八日審判程序中當庭勘驗
          明確（原審卷第一百三十四頁參照），至該鑑定書所
          示編號Ｃ二小包部分之白色結晶物（即附表貳部分）
          ，非自被告處扣押，應屬同時在場之江朝生所有。上
          開Ａ、Ｂ、Ｃ全部為第二級毒品甲基安非他命，合計
          毛重一千二百四十二．九八公克、總淨重一千二百零
          三．六二公克，經取樣０．一三公克檢驗用罄，餘總
          淨重一千二百零三．四九公克，其中Ａ部分之純度高
          達百分之九十六．三，此有該局九十四年一月二十八
          日刑鑑字第０九三０二一八二九０號鑑定書一紙在卷
          可稽，是被告所持有之甲基安非他命之數量實數龐大
          ，顯逾一般施用毒品者吸食之數量。被告雖稱係供自
          己施用，然原審向行政院衛生署管制藥品管理局函詢
          ：常人一日施用甲基安非他命達十公克，對於其生命
          、身體有何危害或影響，且常人一日施用甲基安非他
          命之極限為若干重量等事項，該局函覆略稱：依文獻
          Clarke's Isolation and Identification of Drugs
          第三版記述，正常人之鹽酸甲基安非他命每日口服劑
          量為二．五毫克，其最低致死劑量為一公克，但久用
          成癮者對該藥物產生耐藥性，可使其最低致死量增至
          數倍或十倍以上。如每日吸食高達十公克而未致死或
          中毒，表示該吸食者可能已成癮，對該藥物產生高度
          耐藥性等情，此有該局九十四年二月二日管檢字第０
          九四０００一０三三號函一份附卷可憑（原審卷第四
          十一頁參照），顯見甲基安非他命之施用量每日達十
          公克以上者，已逾一般施用毒品者所能承受之劑量，
          屬極其少見之情形；被告雖於本院審理時另辯稱：伊
          施用安非他命一日需要十公克，但係以吸聞白煙之方
          式，且已成癮，故可承受較大量之安非他命云云。但
          其在警詢中亦供稱：一日另需施用毒品海洛因三至五
          公克，是其非單純施用安非他命而已，則其身體能否
          同時承受如此大量之海洛因、安非他命毒品劑量，實
          非無疑。況其在警詢中更供稱：伊已半年未施用毒品
          （警卷第五十二頁反面參照），此亦與其已成癮之陳
          述相互齟齬；且扣案之安非他命純度高達百分之九十
          六．三，亦高出一般施用者之使用純度甚多。而附表
          （壹）扣案Ｂ部分之安非他命六包，其分裝方式均為
          三十六至三十七公克之間，此亦與一般販賣毒品者以
          「兩」作為計算毒品重量之標準相同，益徵被告非單
          純為自用而持有甲基安非他命。
    綜上所述，本案被告所辯係為自用而持有甲基安非他命，顯
    屬事後卸責之詞，不足採信。本案事證明確，被告意圖販賣
    而持有甲基安非他命之犯行，洵堪認定。
二、核被告所為，係犯毒品危害防制條例第五條第二項意圖販賣
    而持有第二級毒品罪。被告於八十五年間因違反肅清煙毒條
    例、麻醉藥品管理條例案件，經本院以八十五年度上訴字第
    五０五六號判處有期徒刑三年二月（煙毒）、四月（麻藥）
    ，應執行有期徒刑三年五月確定，於八十七年十一月二十六
    日縮短刑期假釋出監，於八十九年九月十五日假釋縮刑期滿
    執行完畢，有被告前案紀錄表一紙附卷可稽，其於五年以
    內，因「故意」犯本件有期徒刑以上之罪，依九十四年二月
    二日修正，九十五年七月一日施行前、後之刑法第四十七條
    規定，均構成累犯，是修正前刑法對被告並無不利之情形，
    應依修正前刑法第四十七條之規定加重其刑。
三、原審以被告係為施用而持有毒品甲基安非他命，就被告被訴
    意圖販賣而持有毒品部分為無罪之判決（另就持有部分為不
    受理之諭知），依前揭說明，容有未洽。公訴人提起上訴就
    此指摘原判決不當，為有理由，自應由本院將原判決撤銷。
    爰審酌被告素行不良，有事實欄所載之前科紀錄在卷可證，
    且本件查獲之第二級毒品甲基安非他命數量龐大，純度亦高
    ，若流入市面後果不堪設想，可認被告犯罪情節重大，併審
    酌被告犯罪之動機、目的、手段，犯罪所生之危害及犯罪後
    之態度等一切情狀，量處如主文第二項之刑，以資懲儆。
四、如附表（壹）部分所示之甲基安非他命，係毒品危害防制條
    例第二條所列之第二級毒品，應依毒品危害防制條例第十八
    條第一項前段宣告沒收銷燬之；而取樣檢驗部分業已用罄而
    滅失，自毋庸為沒收銷燬之諭知。另被告所有之磅秤，並無
    證據證明為被告供本案犯罪所用之物，而塑膠袋係在被告住
    處五樓扣得，亦無證據證明為被告所有，均不為沒收之宣告
    。至附表（貳）部分之毒品，則應在江朝生案中另行處理，
    附此敘明。
據上論斷，應依刑事訴訟法第三百六十九條第一項前段、第三百
六十四條、第二百九十九條第一項前段，毒品危害防制條例第五
條第二項、第十八條第一項前段，刑法第十一條前段、第二條第
一項前段，修正前刑法第四十七條，判決如主文。
本案經檢察官呂光華到庭執行職務。
中    華    民    國    95    年    11    月    28    日
                  刑事第十七庭  審判長法  官  陳貽男
                                      法  官  孫惠琳
                                      法  官  鄭水銓
以上正本證明與原本無異。
如不服本判決，應於收受送達後十日內向本院提出上訴書狀，其
未敘述上訴之理由者，並得於提起上訴後十日內向本院補提理由
書狀（均須按他造當事人之人數附繕本）。
                                      書記官  劉貞達
中    華    民    國    95    年    11    月    30    日
附表（壹）：被告甲○○所有
一、鑑定書上所列Ａ部分：
    一大包（上貼標籤一千公克），封口處有刑事警察局鑑識科
    封緘。
二、鑑定書上所列Ｂ部分：
    六小包，上有甲○○之簽名、指印，上貼標籤三十六．六公
    克、三十六．一公克、三十六．八公克、三十六．七公克、
    三十六．七公克、三十六．六公克。
附表（貳）：江朝生所有
    鑑定書上所列Ｃ部分：
    二小包（未貼標籤），即扣案物品清單上載二．五公克部分
    （以上Ａ、Ｂ、Ｃ部分合計毛重一千二百四十二．九八公克
      、淨重一千二百零三．六二公克，取樣０．一三公克檢驗
      用罄，餘淨重一千二百零三．四九公克）。
附錄本案論罪科刑法條全文：
毒品危害防制條例第五條
意圖販賣而持有第一級毒品者，處無期徒刑或十年以上有期徒刑
，得併科新臺幣七百萬元以下罰金。
意圖販賣而持有第二級毒品者，處五年以上有期徒刑，得併科新
臺幣五百萬元以下罰金。
意圖販賣而持有第三級毒品者，處三年以上十年以下有期徒刑，
得併科新臺幣三百萬元以下罰金。
意圖販賣而持有第四級毒品或專供製造、施用毒品之器具者，處
一年以上七年以下有期徒刑，得併科新臺幣一百萬元以下罰金。


司法院資訊處製作；財團法人民間司法改革基金會備份。
